最高法院刑事判決
111年度台上字第4892號
                                   111年度台上字第4893號
上  訴  人  高樹權                    
上列上訴人因加重詐欺等罪案件，不服臺灣高等法院臺中分院中
華民國111年7月6日第二審判決（110年度金上訴字第1501、1503
號，起訴案號：臺灣南投地方檢察署109年度偵字第4148、5690
、5790號；追加起訴案號：同署109年度偵字第4203號），提起
上訴，本院判決如下：
    主  文
上訴駁回。
    理  由
按刑事訴訟法第377條規定，上訴於第三審法院，非以判決違背
  法令為理由，不得為之。是提起第三審上訴，應以原判決違背
  法令為理由，係屬法定要件。如果上訴理由書狀並未依據卷內
  訴訟資料，具體指摘原判決不適用何種法則或如何適用不當，
  或所指摘原判決違法情事，顯與法律規定得為第三審上訴理由
  之違法情形，不相適合時，均應認其上訴為違背法律上之程式
  ，予以駁回。又原判決究否違法，與上訴是否以違法為理由，
  係屬二事。
本件原審審理結果，認為上訴人高樹權有如原判決犯罪事實欄
  及其附表（下稱附表）甲編號1至4所載之參與犯罪組織、三人
  以上共同犯詐欺取財（下稱加重詐欺取財）、洗錢、洗錢未遂
  各犯行明確。因而撤銷第一審關於附表甲編號1、3、4部分之
  科刑判決，改判論處上訴人加重詐欺取財共3罪刑（附表甲編
  號1部分，想像競合犯洗錢罪；編號3部分，想像競合犯參與犯
  罪組織及洗錢罪；編號4部分，想像競合犯洗錢未遂罪），並
  為相關沒收之宣告；另維持第一審關於附表甲編號2，論處上
  訴人加重詐欺取財罪刑（想像競合犯洗錢罪），並為相關沒收
  部分之判決，駁回上訴人此部分在第二審之上訴。已詳敘其認
  定犯罪事實所憑之證據及理由。　
採證認事，係事實審法院之職權，其對證據證明力所為之判斷
  ，如未違背經驗法則與論理法則，復已敘述其憑以判斷之心證
  理由，即不能任意指為違法。又行為人之主觀犯意，係潛藏在
  行為人內心之事實，除非行為人自白，通常有賴外在、客觀之
  關聯性證據，相互參照，綜合全部卷證資料為整體之觀察，本
  於經驗法則與論理法則以定其取捨，倘其取捨不違背經驗法則
  與論理法則，即不得指為違法。原判決依憑上訴人之部分供述
  ，佐以證人即中國信託商業銀行股份有限公司（下稱中國信託
  銀行）新竹分行行員王○儀之證詞，以及卷附被害人黃○勳、陳
  ○華、陳○翔分別與本案詐欺集團成員間通訊軟體LINE（下稱LI
  NE）對話截圖、上訴人與黃堃宥間LINE對話截圖、匯款委託書
  、存摺封面暨內頁、匯款回條聯、匯款申請書、存提款交易憑
  證、上訴人所申辦之中國信託銀行帳戶（下稱本案帳戶）資料
  與存款交易明細、本案帳戶各項紀錄（申請、掛失止付、更換
  、帳戶事故登錄資料、辦理各項業務申請書等）、臺灣南投地
  方法院98年度簡上字第54號刑事判決、原審勘驗筆錄、警員職
  務報告、受理報案e化平臺系統截圖、反詐騙系統平臺查詢資
  料等證據資料，憑以認定上訴人加入黃堃宥、高維廷等人所組
  成之本案詐欺集團，負責提供本案帳戶收取被害人遭詐騙之款
  項，並依黃堃宥指示提領部分被害人匯入該帳戶之款項，交予
  黃堃宥層轉繳回該集團上游之犯罪事實，並敘明如何認定本案
  詐欺集團為3人以上所組成，透過精密之設計與分工，成員彼
  此相互配合，持續以實施詐欺為手段而牟利之有完善結構性組
  織，並非為立即犯罪而隨意組成，屬組織犯罪防制條例所稱之
  犯罪組織；又何以認定上訴人於提供本案帳戶資料時，知悉黃
  堃宥為詐欺集團成員，其蒐集金融帳戶係為從事詐欺取財犯行
  ；及如何認定上訴人有參與犯罪組織並藉此獲利之犯意等旨所
  依憑之證據及理由。且就上訴人否認犯行，所辯其係為幫助朱
  佳杰釣出主嫌，並無參與犯罪組織之犯意等節，何以不足採信
  ，亦皆於理由詳為論述、指駁。凡此，均屬原審採證認事職權
  之合法行使所為之論斷說明，且係合乎推理之邏輯規則，尚非
  主觀之推測，核與經驗法則及論理法則無違，且無理由不備或
  矛盾、調查職責未盡之違法情事。上訴意旨置原判決明白之論
  敘於不顧，猶執其係為幫助朱佳杰，一時疏於提防、輕忽、受
  騙，並無加入犯罪組織之認識及意欲云云，核非上訴第三審之
  適法理由。
刑事被告對於證人之對質詰問權，固為憲法所保障之基本訴訟
  權，不容任意剝奪。惟如當事人聲請傳喚之證人，有刑事訴訟
  法第163條之2第2項所規定不能調查、與待證事實無重要關係
  、待證事實已臻明瞭無再調查之必要或同一證據再行聲請調查
  等情形之一，認無調查必要者，法院依同條第1項規定未予調
  查，難認屬應於審判期日調查之證據而未予調查之違法，自亦
  無侵害被告對質詰問權之可言。又刑事訴訟法採改良式當事人
  進行主義，依刑事訴訟法第163條之1第1項、第176條之2規定
  ，當事人就其聲請傳喚之證人，有陳報其住居所，及促使證人
  到場之義務。如法院依當事人陳報之住居所，及所查詢戶籍資
  料之地址傳喚、拘提證人未著，而當事人復未再陳報他址，或
  請求法院對該證人通訊處所為如何之調查，且本案卷內亦無其
  他可資傳喚之地址，則該證人自屬有刑事訴訟法第163條之2第
  2項第1款所稱「不能調查」之情形，法院縱未再傳喚證人到庭
  與被告對質詰問，亦難認其所踐行之訴訟程序違法。原審依上
  訴人所陳報朱佳杰之居所傳喚，該址查無此人；另按原審依職
  權查詢朱佳杰戶籍資料之住所，傳喚、拘提朱佳杰均未到庭，
  且朱佳杰亦未在監、在押等情，有上訴人之答辯暨聲請調查證
  據狀、送達證書、個人戶籍資料查詢結果、拘票、報告書、臺
  灣高等法院在監在押全國紀錄表及原審刑事報到單在卷可徵。
  而上訴人及其原審辯護人於原審傳、拘無著後，並未再陳報其
  他可供傳喚之地址，亦未聲請原審就朱佳杰之所在為如何之調
  查，則原審以朱佳杰有不能調查之情形，而未再傳喚，依前說
  明，自無調查職責未盡或侵害上訴人對質詰問權之違法可言。
  上訴意旨執此指摘，難認是合法之第三審上訴理由。
刑法第62條所定自首減刑，係以對於未發覺之犯罪，在有偵查
  犯罪職權之公務員知悉犯罪事實及犯人之前，向職司犯罪偵查
  之公務員坦承犯行，並接受法院之裁判而言。而所謂發覺，不
  以有偵查犯罪之機關或人員確知其人犯罪無誤為必要，僅須有
  確切之根據得為合理之可疑者，亦屬發覺。卷查上訴人於民國
  109年2月21日為警查獲，固於當日警詢坦承提供本案帳戶資料
  予黃堃宥，並協助提領款項之情，惟亦稱：此舉是為要將害其
  友人涉詐欺犯嫌之黃堃宥移送法辦。黃堃宥表示本案帳戶係供
  博奕轉帳使用，其並不知所提領款項之來源等語，有上訴人該
  日警詢筆錄在卷可徵。堪認上訴人並未向警方自白本案犯行，
  亦無接受裁判之意。況依警方該日為權利告知後，即詢問：「
  今警方因中國信託商業銀行新竹分行(新竹市○○路000號)向本
  所報案稱，有民眾欲辦理臨櫃提領業務，但經行員發現你帳戶
  內有多筆大筆金額匯入並領出，通知警方當場釐清，請你解釋
  你當時在中國信託銀行做何事？」之警詢筆錄，又佐以上訴人
  並非主動到案，而係王○儀察覺其行止有異，向警方通報，始
  為警查獲；以及在上訴人製作警詢筆錄前，共犯高維廷已向警
  方所為：其持本案帳戶存摺、提款卡及印章，提領如附表甲編
  號3、4所示被害人遭詐騙匯入之款項，且黃堃宥要其帶上訴人
  補辦印鑑，並支付上訴人旅店住宿費之供述等情，可徵警方於
  該日詢問上訴人前，已依前述客觀事證，合理懷疑上訴人涉有
  本案犯行。揆諸前開說明，原判決未認定上訴人有自首規定之
  適用，於法並無不合。上訴意旨關於此部分之指摘，亦非合法
  之第三審上訴理由。
其餘上訴意旨，經核亦均非依據卷內訴訟資料，具體指摘原判
  決有何不適用法則，或如何適用不當之情形，同非適法之第三
  審上訴理由。綜上，應認本件上訴不合法律上之程式，予以駁
  回。
據上論結，應依刑事訴訟法第395條前段，判決如主文。
中　　華　　民　　國　　111 　年　　11　　月　　17　　日
                  刑事第三庭審判長法　官  徐昌錦
                                  法　官  林恆吉
                                  法　官  林海祥
                                  法　官  侯廷昌
                                  法　官  江翠萍
本件正本證明與原本無異
                                  書記官  張懿昀
中　　華　　民　　國　　111 　年　　11　　月　　22　　日